【裁判字號】    90,訴,153
【裁判日期】    900410
【裁判案由】    清償債務
【裁判全文】
臺灣新竹地方法院民事判決  九十年度訴字第一五三號
    原      告  乙○○
                        身分證.
    被      告  甲○○  住新竹.
                        身分證.
右當事人間清償債務事件，本院判決如左：
    主    文
被告應給付原告新台幣陸拾萬元，及自民國八十九年七月二十六日起至清償日止按年
息百分之五計算之利息。
訴訟費用由被告負擔。
本判決第一項於原告以新台幣貳拾萬元為被告供擔保後，得假執行。
    事    實
甲、原告方面：
一、聲明：除假執行供擔保之金額外，餘如主文所示。
二、陳述：
（一）緣被告前於民國八十六年十月七日向訴外人新竹國際商業銀行（更名前為新竹
      區中小企業銀行，簡稱新竹商銀）借款新台幣（下同）六十萬元，並以訛騙之
      方式，促使原告擔任其借款之連帶保證人，原告因不察而配合其辦理與新竹商
      銀完成對保手續，詎被告於向新竹商銀（簡稱該銀行）借得款項後，嗣後即未
      按月付款，積欠該銀行本息，致該銀行乃於對原告取得執行名義後，開始就原
      告所有之房屋聲請本院進行查封拍賣程序，原告不得已乃於八十九年七月二十
      六日向該銀行代償被告積欠之全部債務六十萬元，詎於原告為被告代償上開債
      務後，屢次催請被告清償該款項，惟被告均置之不理，原告爰依代償之法律關
      係，訴請被告給付原告六十萬元及該金額自代償日即八十九年七月二十六日起
      ，至清償日止，按年息百分之五計算之利息等語。
（二）被告雖否認其有拿到前開之借款六十萬元，辯稱：其僅係訴外人莊勝富當時向
      該銀行借款之人頭，事後莊勝富雖有給予其十萬元作為酬勞，惟實際借款人既
      係莊勝富，原告應向莊勝富求償云云。惟查，本件借款之主債務人既係被告之
      名義，且當時該銀行撥款時亦係匯至被告開設之帳戶，況被告亦有從莊勝富處
      取得十萬元之酬勞，而莊勝富亦有告知會借用被告之名義來借款，是就原告而
      言，被告既係該借款之主債務人，是於原告代償之後，依法自得轉而向被告求
      償，被告上開所辯云云，尚難以成立。
三、證據：提出代償證明書影本一份、借據影本一份、新竹企銀出具之催收款項利息
    及違約金收據影本一份、台灣新竹地方法院檢察署檢察官起訴書影本一份、本院
    八十八年度訴字第五０六號民事判決影本一份。
乙、被告方面：
一、聲明：原告之訴駁回；訴訟費用由原告負擔。
二、陳述：
    伊固有在原告所指之借據上借款人欄處簽名用印，惟實際上僅係訴外人莊勝富向
    該銀行借款六十萬元之人頭，借款實際上係由莊勝富取走，伊僅取得莊某交付之
    十萬元作為報酬，而原告既願擔任莊勝富借款之連帶保證人，自應承擔清償借款
    之責任，自不得轉向其求償。至於原告有於八十九年七月二十六日清償予該銀行
    六十萬元乙節，被告並不爭執。
    理    由
一、原告主張之前揭事實，已據其提出代償證明書影本一份、借據影本一份、新竹企
    銀出具之催收款項利息及違約金收據影本一份、台灣新竹地方法院檢察署檢察官
    起訴書影本一份、本院八十八年度訴字第五０六號民事判決影本一份為證，經核
    該等證據資料互相符合，並與原告所述之情相符，且被告亦不否認其有在該借據
    上簽名，以及該次之借款確有先匯入其帳戶，嗣後其並有取得莊勝富交付之十萬
    元作為酬勞，暨原告已於八十九年七月二十六日代償六十萬元於該銀行之事實。
    雖被告辯稱其僅係訴外人莊勝富向該銀行借款之人頭戶，並非借款之主債務人，
    且原告於對保時，亦已知悉該情，是原告縱已代償，應向莊勝富求償云云。惟查
    ，被告既在該借據上借款人欄處簽名成為借款人，並由該銀行將借款撥入其帳戶
    內，且原告先前亦在該借據上所載明被告為借款人之連帶保證人欄處簽名作保，
    可見被告確有向該銀行借款六十萬元之意思，而該銀行客觀上亦有交付其款項之
    情事，足見被告確係該次借款之借款人即主債務人無訛，而原告亦係其之連帶保
    證人。至於被告所辯之情，縱認屬實，亦係其與訴外人莊勝富間之法律關係，要
    難解免其就該次借款應負之借款人即主債務人之責。從而，原告主張其已就前開
    被告向該銀行借款所積欠之債務，代被告向該銀行清償乙節，堪信為真實。
二、按連帶債務人中之一人，因清償或其他行為，致他債務人同免責任者，得向他債
    務人請求償還其各自分擔之部分，並自免責時起之利息，民法第二百八十一條第
    一項定有明文，又按保證人向債權人為清償後，債權人對於主債務人之債權，於
    其清償之限度內，移轉與保證人，同法第七百四十九條亦有明定。本件原告確有
    擔任被告於八十六年十月間向該銀行借款之連帶保證人，已如前述，則兩造間就
    該借款債務，對借款人即新竹商銀而言，即為連帶債務人。嗣後因被告積欠借款
    人即該銀行借款債務迄未清償，乃由原告居於連帶債務人之地位，於八十九年七
    月二十六日代為被告清償六十萬元，業已清償完畢之情，亦如前述，從而原告基
    於連帶保證人之地位，依保證債務代償之法律關係，訴請被告給付其代償之六十
    萬元及自代償日即八十九年七月二十六日起至清償日止，按年息百分之五計算之
    利息，核屬於法有據，應予准許。
三、就主文第一項部分，原告陳明願供擔保，聲請宣告假執行，核無不合，爰酌定相
    當擔保金額准許之。
四、本件因事證明確，兩造其餘主張、攻擊防禦方法並所提之訴訟資料，核與判決結
    果不生影響，無庸一一論列審酌之必要，附此敘明。
五、據上論結，本件原告之訴為有理由，依民事訴訟法第七十八條、第三百九十條第
    二項，判決如主文。
中      華      民      國    九十      年      四      月      十      日
                                  臺灣新竹地方法院民事第一庭
~B法      官  鄭政宗
右為正本係照原本作成。
如對本判決上訴，須於判決送達後廿日內向本院提出上訴狀。
~B法院書記官  王恬如
中      華      民      國    九十      年      四      月      十      日


司法院資訊處製作；財團法人民間司法改革基金會備份。
